【裁判字號】    90,易,691
【裁判日期】    900611
【裁判案由】    妨害公務
【裁判全文】
臺灣臺南地方法院刑事判決                            九十年度易字第六九一號
    公  訴  人  臺灣台南地方法院檢察署檢察官
    被      告  丙○○
                戊○○
右列被告因妨害公務案件，經檢察官提起公訴（九十年度偵字第一六七三號），本院
判決如左：
    主  文
丙○○共同對於公務員依法執行職務時，施強暴脅迫，累犯，處有期徒刑肆月，如易
科罰金，以參佰元折算壹日。
戊○○共同對於公務員依法執行職務時，施強暴脅迫，處有期徒刑陸月，如易科罰金
，以參佰元折算壹日。
    事  實
一、丙○○前因賭博案件，經本院於民國八十四年十一月二十八日以八十四年度易字
    第三九二二號判處有期徒刑五月，如易科罰金以三百元折算一日，復於八十五年
    三月十二日，經台灣高等法院台南分院以八十五年度上易字第三○五號判決上訴
    駁回確定，而於同年五月二十一日繳清罰金執行完畢。丙○○與戊○○二人於八
    十九年十二月十五日凌晨一時五十分許喝完酒後（當時渠等二人精神狀態仍屬正
    常），前往由乙○○所經營位於台南縣歸仁鄉○○村○○路五一○巷十五弄二十
    六號之「香榭撞球場」，此際，丙○○與戊○○突為選擇撞球種類之事而大聲爭
    吵，經乙○○前往勸阻無效乃由球場內之職員甲○○報警處理，由台南縣警察局
    歸仁分局大潭派出所警員丁○○駕駛警用巡邏車前往處理排解糾紛而依法執行職
    務時，詎丙○○及戊○○均明知丁○○係依法執行公務之公務員，竟共同基於妨
    害公務執行之犯意聯絡，由丙○○撲向丁○○叫囂稱：你要插手就給我小心點等
    語，復由戊○○衝向丁○○叫囂稱：你是要怎樣等語，旋將丁○○推倒並壓制在
    地毆打數拳（傷害部分未具告訴），丁○○掙脫起身並表示將依法處理時，戊○○復揮拳欲毆打丁○○，經丁○○閃躲而未擊中，二人共同以此強暴脅迫方法妨
    害丁○○執行其公務。嗣二人於離去經過丁○○停放巡邏車處時，戊○○又以腳
    踹警用巡邏車之右前門以洩憤。
二、案經台南縣警察局歸仁分局報請台灣台南地方法院檢察署檢察官偵查起訴。
    理  由
一、訊據被告丙○○對於右揭事實坦承不諱；被告戊○○則矢口否認有何妨害公務犯
    行，辯稱：「我與丙○○在吵鬧時，有看到丁○○進來，當天他沒有穿制服，亦
    未表明身分。當時他走進我們，我以為他是球場的人，以手搭他的肩膀，我們兩
    人就摔倒了，後來我與丁○○就從地上爬起來，我沒有踢丁○○，亦沒有打他。
    」云云。經查：（一）前開警員丁○○據報案後駕駛警用巡邏車前往乙○○所開
    設之「香榭撞球場」排解糾紛，係執行職務之事實，業據證人丁○○於偵審中證
    稱：「我是處理八十九年十二月十五日戊○○等鬧事之警員」、「當天我是備勤
    ，時間為晚上十時至隔日凌晨四時，我並有開巡邏車去現場，我是接到值班警員
    的通知有人喝酒鬧事，要我到現場處理」等語（見偵查卷第九頁背面、本院九十
    年四月十六日調查筆錄），且有丁○○於職務上所製作之報告書一份在卷可參，
    此與在場目睹證人乙○○及「香榭撞球場」之員工甲○○、何星平於警訊時指證
    情節相符，可徵丁○○據報案後前往「香榭撞球場」排解糾紛，應屬執行職務之
    行為。（二）被告二人於案發當時雖有喝酒情事，然其二人精神狀態仍相當清醒
    一節，此均據被告二人自陳在卷。又被告二人均明知證人丁○○執行職務，而以
    強暴脅迫方法妨害公務之事實，業據證人丁○○中證稱：「我身穿警察制服及一
    般夾克，沒有戴帽；（問：你看到被告等有無表明警察身份？）有的；（如何勸
    架？）先表明身分再勸架。」、「當天我是備勤，我是接到值班警員的通知有人
    喝酒鬧事，要我到現場處理，當天我裡面穿制服，因天氣冷，外面套一件藍色夾
    克，我開巡邏車去現場。到達現場，我有問老闆發生什麼事，老闆說有人喝酒吵
    鬧，丙○○以為我是外面叫進來的人，丙○○叫我不要插手，我向他表明我是派
    出所的員警，是派出所過來處理的，後來，戊○○就走過來，手搭在我的肩膀上
    ，就將我推倒在地，並用手揮到我的肩膀。老闆看我被推倒，就圍過來，並將我
    扶起來。丙○○沒有毆打我，亦沒有踢我。我起來後，有對他們說，我會依法處
    理。事後，被告先行離開，我有看到他們踢我開去的巡邏車。」等語明確，核與
    證人乙○○於本院證述「當天是被告兩人酒醉來鬧事，我有報警，丁○○裡面穿
    制服，外面穿著警察的夾克及藍色長褲，一看就知道是警察，丁○○到場時，被
    告有抱住丁○○，我有看到他們三人倒在地上‧‧‧，不久，被告就離開撞球場
    ，我有看到他們出去後，用腳踢警車，並騎機車離開。」情節相符，則證人丁○○雖係穿著制服並套上夾克，然顯已從外觀上即得識別其為值勤員警之身分，且
    經證人丁○○表明其員警之身分，是被告戊○○上開辯稱「當時他走進我們，我
    以為他是球場的人」云云，即與實情不符；又被告戊○○雖另辯稱：「我以手搭
    他的肩膀，我們兩人就摔倒了，後來我與丁○○就從地上爬起來，我沒有踢丁○○，亦沒有打他。」云云，被告丙○○亦附和其詞稱：「我沒有看到戊○○毆打
    丁○○」云云（見本院九十年四月十六日調查筆錄），然被告戊○○如何對執行
    職務之警員丁○○施以強暴行為之情，業據證人丁○○、乙○○證述綦詳，衡以
    ，被告戊○○與證人丁○○均為意識健全之成年人，如被告戊○○僅係單純以手
    搭證人丁○○之肩膀，豈有造成二人均摔倒在地之可能，是被告二人上開所辯，
    顯係飾卸及迴護之詞，自難採信。（三）被告二人雖事後於八十九年十二月三十
    一日與證人丁○○就本案簽立和解書一紙（附於警卷），載明「甲方（即證人丁○○）因剛交接班，故穿便服趕往處理，到現場只見乙方（即被告二人）兩人略
    有醉意，在還未表明身份，乙方兩人見有人到以為是店方請人來幫忙，雙方在店
    內發生爭執拉扯，一不小心導致雙方跌倒在地‧‧‧，事後雙方了解此事件純屬
    誤會」等內容，則依該和解書內容之所載，顯與證人丁○○、乙○○上開證述之
    內容有相當之出入，然查一般被告於犯罪後，常於事後謀與被害人尋求和解，並
    書立避重就輕或許事實不符內容之和解書，企以逃避或減輕刑責，此種現象依實
    務上所見，其情形相當普遍，惟法院為確實發現真實，仍應於審理時綜合全案之
    其他證據以資判斷，尚不得專以被告與被害人事後書立之和解書為唯一判決依據
    。經查本案證人丁○○於偵查中已明確證述「被告等深表後悔我不願再追究，才
    寫該和解書」等語（見偵查卷第十頁正面），且被告丙○○亦於本院審理時坦承
    上開犯行不諱，是上開顯具瑕疵內容之和解書一紙，自難據為被告二人有利之認
    定。綜上，被告戊○○所辯，係事後卸責之詞，殊無採信之處。本案事證明確，
    被告二人犯行堪以認定，自應依法論科。
二、被告丙○○、戊○○於公務員依法執行職務時，施強暴脅迫，核渠等所為，均係
    犯刑法第一百三十五條第一項之妨害公務執行罪。被告二人對於前開犯行，有犯
    意聯絡與行為分擔，為共同正犯。又被告丙○○有如事實欄所述之科刑及執行紀
    錄，有卷附臺灣高等法院被告全國前案紀錄表可按，其受有期徒刑之執行完畢，
    五年以內再犯有期徒刑以上之罪，為累犯，應依刑法累犯之規定，加重其刑。爰
    審酌被告二人共同以強暴脅迫方法妨害員警執行公務，公然挑戰公權力，欠缺法
    紀觀念，被告丙○○坦承犯行、被告戊○○猶飾詞圖卸刑責，毫無悔意等一切情
    狀，分別量處如主文所示之刑，併均諭知易科罰金之折算標準。
據上論斷，應依刑事訴訟法第二百九十九條第一項前段，刑法第二十八條、第一百三
十五條第一項、第四十七條、第四十一條第一項前段，罰金罰鍰提高標準條例第一條
前段、第二條，判決如主文。
本案經檢察官林志峰到庭執行職務。
中      華      民      國    九十      年      六      月     十一     日
                              臺灣臺南地方法院刑事第四庭
                                  審判長  法  官  張  菁
                                          法  官  卓穎毓
                                          法  官  張銘晃
右正本證明與原本無異
如不服本判決應於送達後十日內向本院提出上訴狀（應附繕本）
                                          書記官  杜孟珍
中      華      民      國    九十      年      六      月     十八     日
附錄本案論罪科刑法條全文：
刑法第一百三十五條第一項：
對於公務員依法執行職務時，施強暴脅迫者，處三年以下有期徒刑、拘役或三百元以
下罰金。


司法院資訊處製作；財團法人民間司法改革基金會備份。
